【裁判字號】    89,訴,745
【裁判日期】    891205
【裁判案由】    損害賠償
【裁判全文】
臺灣士林地方法院民事判決  八十九年度訴字第七四五號
    原      告  甲  ○
    訴訟代理人  丁○○
    被      告  丙○○
    訴訟代理人  乙○○
右當事人間損害賠償事件，本院判決如左：
    主    文
被告應給付原告新台幣拾參萬參仟伍佰肆拾陸元及自八十九年五月二十五日起至清償
日止，按年息百分之五計算之利息。
原告其餘之訴駁回。
訴訟費用由被告負擔百分之二十，餘由原告負擔。
本判決第一項於原告以新台幣肆萬肆仟伍佰元為被告供擔保後，得假執行。但被告如
於假執行程序實施前，以新臺幣拾參萬參仟伍佰肆拾陸元為原告預供擔保，得免為假
執行。
原告其餘假執行之聲請駁回。
    事    實
甲、原告方面：
一、聲明：求為判決
（一）被告應給付原告新台幣（下同）六十九萬七千二百二十元及自本訴狀繕本送達
      之翌日即八十九年五月二十五日起至清償日止，按年利率百分之五計算之利息
      。
（二）願供擔保請准宣告假執行。
二、陳述：
（一）緣被告於民國（下同）八十八年八月九日早上七時許，駕駛車號ＲＩ－５２２
      ５號自用小客車，行經台北市內湖區○○○路與舊宗路口時，因未注意前方狀
      況致撞及在其前方等待紅燈，由丁○○駕駛，車號ＮＧ－５５７０之自用小客
      車，造成竇某車內之原告受有頸部挫傷併頸椎第五、六節硬腦膜上血腫、頸椎
      第六、七節狹窄等傷害。
（二）按因故意或過失不法侵害他人權利者，負損害賠償責任，民法第一百八十四條
      定有明文，另依同法第一百九十三條第一項、第一百九十五條第一項及第二百
      十六條等明文規定；因被告之過失行為致發生車禍，原告因此蒙受損害甚鉅，
      爰依侵權行為法律關係，請求被告賠償原告所支付或負擔之損失及費用六十九
      萬七千二百二十元，其計算如下：
  １、醫藥及增加生活所需之費用：
    (1)醫藥費計九萬零六百元。
    (2)頸部護頸圈三千五百元。
  ２、工作損失：
      原告因本件車禍致於八十八年九至十一月休養三個月，三個月不能工作之薪水
      損失合計為三十萬三千一百二十元。又原告任職公司於該段期間如被告所計算
      ，曾給付原告二十八萬九千九百五十四元薪資；再原告於該期間所請十五日之
      病假，該十五日病假期間，公司雖仍付薪，然此乃公司予原告之員工福利，不
      應因此而減免被告之賠償責任。
  ３、精神慰撫金：
      原告因此次車禍，除身體受嚴重損傷疼痛異常外，在療養及入院開刀期間，家
      中生活大亂，原告三名幼子須托人照顧，且至今原告尚無法擁抱小孩、不能提
      拿重物，致使原告精神痛苦萬分，爰請求精神慰撫金三十萬元。
三、證據：提出台北市立忠孝醫院診斷證明書、財團法人國泰綜合醫院診斷證明書、
          統一發票、個人綜合所得稅扣繳憑單證明聯、美商甲骨文股份有限公司台
          灣分公司請假卡、戶口名簿、原告八十八年十、十一、十二月份薪資單（
          以上均影本）各一件、財團法人國泰綜合醫院醫療費用證明影本二張、台
          北市立忠孝醫院醫療費用收據影本三張、財團法人國泰綜合醫院醫療費用
          收據影本七張為證。
乙、被告方面：
一、聲明：
（一）原告之訴駁回。
（二）如受不利判決，被告願供擔保免為假執行。
二、陳述：
（一）本件原告主張被告因駕駛不慎，致原告受傷而受有損害，依民法第一百八十四
      條第一項前段、第一百九十三條及第一百九十五條之規定，被告應負損害賠償
      之責等語；固據其提出醫療單據及薪資證明單為證，惟損害賠償以填補損害，
      使被害人獲得實質、完整之補償為原則，不以使被害人因而得利，亦即「損害
      賠償禁止得利」原則。故若被害人於行使損害賠償請求權時，請求範圍中已有
      部份因保險給付而使損害獲得填補，被害人就該損害部份即不得再向加害人請
      求。
（二）依據此原則，茲就原告所請求之金額逐項核算如下：
  １、醫療費用：
      原告因車禍受傷，於其治療期間所支付之醫療費用共計九萬四千一百元整，包
      括：支付財團法人國泰綜合醫院之八萬九千九百零三元（已扣除電話費四百四
      十元）；支付台北市立忠孝醫院六百九十七元；另因復健所需購買項圈乙只，
      支付三千五百元。惟於該請求範圍內之九萬三千七百二十元已由中央產物保險
      股份有限公司給付，故該部份之請求應予駁回；原告可請求之醫療費用應為三
      百八十元整。
  ２、減少勞動能力之損失：
      原告主張其於受傷休養期間（指八十八年九、十、十一月）因不能工作而損失
      三十萬三千一百二十元整，且提呈所得稅扣繳憑單及八十八年十、十一、十二
      月之薪資證明單為證，雖堪採信；惟原告亦於庭訊時陳稱，其所提呈之薪資單
      內容為：下一月份薪資單所領取者為本月份之薪資，依此類推可知，原告所提
      出之八十八年十、十一、十二月薪資單所證明者係同年九、十、十一月領取之
      薪資。綜上所述，可知原告於休養期間並非完全無支領任何薪資，則其實際損
      失即非如其請求之數額，其實際損失金額應為其請求總額扣除八十八年十、十
      一、十二月份薪資單上之薪資淨額，即為一萬三千一百六十六元，超過此部份
      之金額應不予准許。
  ３、精神慰撫金：
      因與原告之經濟狀況相差過於懸殊，請審判長斟酌衡量雙方身份、地位及經濟
      狀況予以核減精神慰撫金之數額。
三、證據：提出中央產物保險股份有限公司賠案受理初步紀錄、強制汽車責任保險理
          賠金額確認書（以上均影本）各一件為證。
丙、本院依職權調閱本院內湖簡易庭八十九年度湖簡字第二九一號卷。
    理    由
一、本件原告起訴主張：被告於八十八年八月九日上午七時許，駕駛車號ＲＩ－五二
    二五號自用小客車，行經台北市內湖區○○○路與舊宗路口時，因未注意前方狀
    況，致撞及在其前方等待紅燈，由丁○○駕駛，車號ＮＧ－５５７０之自用小客
    車，造成竇某車內之原告受有頸部挫傷併頸椎第五、六節硬腦膜上血腫、頸椎第
    六、七節狹窄等傷害，使原告因此支付醫藥費九萬零六百元、頸部護頸圈三千五
    百元、三個月休養期間不能工作之損失三十萬三千一百二十元，及受有相當三十
    萬元之精神損害，爰依民法第一百八十四條第一項前段侵權行為規定，請求被告
    賠償六十九萬七千二百二十元及自本訴狀繕本送達之翌日即八十九年五月二十五
    日起至清償日止，按年利率百分之五計算之利息。被告則以：本件車禍雖因被告
    前開過失，致原告受傷，惟原告因車禍受傷，於其治療期間所支付之醫療費用於
    九萬三千七百二十元範圍內，已由中央產物保險股份有限公司理賠，故該部份之
    請求應予駁回，原告可請求之醫療費用應為三百八十元；另原告主張其於受傷休
    養期間（指八十八年九、十、十一月）因不能工作而損失三十萬三千一百二十元
    ，然依其所提出之薪資單（八十八年十至十二月份薪資單係分別代表前一月之薪
    資所得）可知，原告於休養期間並非完全無支領任何薪資，則其實際損失金額應
    為其請求總額扣除八十八年十、十一、十二月份薪資單上之薪資淨額，即一萬三
    千一百六十六元；再精神慰撫金部分，因兩造之經濟狀況相差懸殊，請審判長斟
    酌衡量雙方身份、地位及經濟狀況予以核減精神慰撫金之數額等語，資為抗辯。
二、本件原告起訴主張：被告於八十八年八月九日上午七時許，駕駛車號ＲＩ－五二
    二五號自用小客車，行經台北市內湖區○○○路與舊宗路口時，應注意並能注意
    車前狀況，竟疏未注意，致撞及在其前方等待紅燈，由丁○○駕駛，車號ＮＧ－
    ５５７０之自用小客車，造成竇某車內之原告受有頸部挫傷併頸椎第五、六節硬
    腦膜上血腫、頸椎第六、七節狹窄等傷害，使原告因此支付醫藥費九萬零六百元
    、頸部護頸圈三千五百元之事實，業為被告所不爭，並有診斷證明書一件、醫療
    費用證明十二張（以上均影本）在卷可憑，復經本院調取本院內湖簡易庭八十九
    年度湖簡字第二九一號卷，查閱確實，自堪信為真實。
三、按因故意或過失，不法侵害他人之權利者，負損害賠償責任，民法第一百八十四
    條第一項前段定有明文。次按不法侵害他人之身體或健康者，對於被害人因此喪
    失或減少勞動能力，或增加生活上之需要時，應負損害賠償責任；又不法侵害他
    人之身體、健康，被害人雖非財產上之損害，亦得請求賠償相當之金額，民法第
    一百九十三條第一項、第一百九十五條第一項前段亦分別著有規定。被告駕駛車
    號ＲＩ－五二二五號自用小客車因過失而與由丁○○駕駛，車號ＮＧ－５５７０
    之自用小客車發生碰撞，致乘坐於丁○○所駛車內之原告受有前揭傷害，已如前
    述，被告自應賠償原告因此所受之損害。以下茲就原告請求被告賠償費用，是否
    應予准許，分述如次：
  （一）醫療費部份：
        按強制汽車責任保險法第三十條規定：「保險人依本法規定給付之保險金，
        視為加害人或被保險人損害賠償金額之一部分；加害人或被保險人受賠償請
        求時，得扣除之。」，其立法意旨在於防止超過補償。經查本件原告請求醫
        療費九萬四千一百元部分（加計頸部護頸圈），因其所搭乘之車號ＮＧ－５
        ５７０之自用小客車有投保強制汽車第三人責任保險，原告業經中央產物保
        險股份有限公司理賠九萬三千七百二十元，為兩造所不爭，並有中央產物保
        險股份有限公司理賠計算書、強制汽車責任保險理賠金額確認書影本各一件
        附卷可稽，揆之前揭規定，原告受理賠之九萬三千七百二十元部分，即視為
        被告賠償金額之一部分，依法應予扣除，故原告得請求之醫療費用應為三百
        八十元（９４１００元─９３７２０元＝３８０元）。
  （二）工作損失部分：
        原告主張其因前揭車禍於八十八年九至十一月，休養三個月期間不能工作，
        受有損失三十萬三千一百二十元部分，固據提出個人綜合所得稅扣繳憑單證
        明聯影本一件為證，被告不爭原告因本件車禍而自八十八年九至十一月休養
        三個月，惟抗辯原告於該三個月期間，並非全無工作收入，故其工作損失應
        扣除其收入部分即一萬三千一百六十六元等語。經查車禍前原告每月薪資收
        入為十萬一千零四十元，又原告於八十八年九至十一月尚有二十八萬九千九
        百五十四元之薪資收入，業經原告訴訟代理人自認在卷（見本院八十九年十
        一月二十四日言詞辯論筆錄），並有原告所提八十八年十、十一、十二月份
        薪資單影本三件（依序代表八十八年九、十、十一月之收入）在卷可憑，則
        原告此段期間之工作損失，應以其三個月收入三十萬三千一百二十元減去二
        十八萬九千九百五十四元之收入即一萬三千一百六十六元為其可請求之工作
        損失。至原告另主張該段期間其曾請十五日之病假，該十五日病假期間，公
        司雖仍付薪，然此乃公司予原告之員工福利，不應因此而減免被告之賠償責
        任云云，惟因被告應負之侵權行為損害賠償責任，係以原告有損害為前提，
        今原告就該十五日病假部分，既未有薪資損失，自不得要求被告賠償，附此
        敘明。
  （三）精神慰藉金部分：
        爰審酌原告頸部受有前揭傷害，住院十日，出院後尚需休養三個月，並配戴
        頸部護頸圈，傷勢非輕（見卷附診斷證明書），肉體、精神受有極大痛苦，
        ，及其係大專畢業，任職電腦公司顧問、已婚、育有三名幼子、每月收入十
        萬餘元、擁有一棟房屋；被告高商畢業、曾任送貨員、未婚、家中有父母、
        兄弟姐妹、擁有一輛汽車、無不動產等情，認原告請求三十萬元，尚嫌過高
        ，應予核減為十二萬元，方屬公允，逾此數額之請求，為無理由。
四、從而，原告依據侵權行為損害賠償請求權，請求被告給付十三萬三千五百四十六
    元（３８０＋１３１６６＋１２００００＝１３３５４６元），及自起訴狀繕本
    送達被告翌日即八十九年五月二十五日起至清償日止，按週年利率百分之五計算
    之利息，為有理由，應予准許。逾此數額之請求，於法無據，應予駁回。
五、兩造陳明願供擔保，聲請宣告假執行或免為假執行，經核原告勝訴部分，合於法
    律規定，爰分別酌定相當之擔保金額宣告之；原告其餘假執行之聲請，因訴之駁
    回而失所依據，不予准許。
六、據上論結，本件原告之訴為一部有理由，一部無理由，依民事訴訟法第七十九條
    但書、第三百九十條第二項、第三百九十二條，判決如主文。
中      華      民      國    八十九    年    十二    月       五       日
                                        臺灣士林地方法院民事第一庭
~B法      官  林玫君
右為正本係照原本作成。
如對本判決上訴須於判決送達後廿日內向本院提出上訴狀。
中      華      民      國    八十九    年     十二     月     十一     日
~B法院書記官  夏珍珍


司法院資訊處製作；財團法人民間司法改革基金會備份。
